最高法院刑事判決                              八十八年度台上字第三三六六號
    上  訴  人  甲○○
    選任辯護人  涂芳田律師
右上訴人因重利案件，不服台灣高等法院台中分院中華民國八十七年十月十五日第二
審判決（八十六年度上訴字第一一二號，起訴案號：台灣台中地方法院檢察署八十五
年度偵字第一三七三五號），提起上訴，本院判決如左：
    主  文
上訴駁回。
    理  由
按刑事訴訟法第三百七十七條規定，上訴於第三審法院，非以判決違背法令為理由，
不得為之。是提起第三審上訴，應以原判決違背法令為理由，係屬法定要件。如果上
訴理由狀並未依據卷內訴訟資料，具體指摘原判決不適用何種法則或如何適用不當，
或所指摘原判決違法情事，顯與法律規定得為第三審上訴理由之違法情形，不相適合
時，均應認其上訴為違背法律上之程式，予以駁回。本件原判決綜合調查證據之結果
，認上訴人甲○○犯有刑法第三百四十五條以犯乘他人急迫貸以金錢，而取得與原本
顯不相當之重利罪為常業之事實，因而撤銷第一審之科刑判決，改判仍論上訴人以上
開罪名，處有期徒刑壹年貳月；如原判決附表一所示之物沒收，已詳認定犯罪事實
之依據及憑以認定之理由，並對上訴人否認犯罪之辯詞，如何不足採信，均已依據卷
內資料予以指駁及說明，從形式上觀察，原判決並無違背法令情形。上訴意旨謂：上
訴人與被害人張國楨、林羅傳錦、鄒源明等人間，確有買賣、養植蘭花之同好；其三
人固有向上訴人借款，但上訴人亦曾向張國楨借錢，林羅傳錦也向鄒源明借過款項，
彼此間借貸利息均相對的高於一般行情，然相互間為多年好友，互有借貸，並無急迫
、輕率或無經驗情形，原判決論處上訴人常業重利罪刑，殊有未當等語，係就原判決
已詳為論斷與說明之事項，再為事實上之爭執，殊非適法之第三審上訴理由。又上訴
人委有以犯重利罪為常業罪行，原判決理由一至三已詳述其調查審認之結果，核屬事
實審法院採證認事職權之合法行使，既無違經驗法則及論理法則，不能任指為違法。
再依原判決所認定之事實，上訴人以犯重利罪為常業，則原判決適用刑法第三百四十
五條論罪科刑，其適用法則亦無違誤。此外，上訴人徒憑己意，對原審職權之適法行
使及原判決理由已詳為論斷之事項，任意爭辯，顯與法定上訴第三審之形式要件不符
，其上訴違背法律上之程式，應予駁回。
據上論結，應依刑事訴訟法第三百九十五條前段，判決如主文。
中      華      民      國    八十八    年      六      月    二十四    日
                              最高法院刑事第七庭
                                  審判長法官  謝  家  鶴
                                        法官  洪  文  章
                                        法官  花  滿  堂
                                        法官  陳  世  淙
                                        法官  洪  佳  濱
      右正本證明與原本無異
                                              書  記  官
中      華      民      國    八十八    年      七      月      三      日
